【裁判字號】    90,易,928
【裁判日期】    900423
【裁判案由】    違反商標法
【裁判全文】
臺灣臺中地方法院刑事判決                            九十年度易字第九二八號
    公  訴  人  台灣台中地方法院檢察署檢察官
    被      告  丙○○
右列被告因違反商標法案件，經檢察官提起公訴（八十九年度偵字第一一三七八號）
，本院判決如左：
    主  文
丙○○明知為意圖欺騙他人，於同一商品，使用相同於他人註冊商標圖樣之商品，意
圖販賣而陳列，處有期徒刑貳月，如易科罰金，以佰元折算壹日。扣案如附表所示
之仿冒手錶伍拾伍只，均沒收。
    事  實
一、丙○○於民國（下同）八十年間曾因恐嚇案件，經法院判處有期徒刑二年，嗣經
    減刑為一年，於八十年五月二十二日執行完畢（未構成累犯），明知附表所示之
    項次一至九商標圖樣，業經附表所示之商標專用權人，依法向經濟部中央標準局
    （於民國八十八年一月二十六日改制為智慧財產局）申請商標註冊登記，經核准
    取得商標專用權，指定使用於鐘錶及其組件類商品，均係國外知名之商標，現仍
    在專用期間中，竟於不詳時間，向他人買入於同一商品，使用相同於附表所示商
    標專用權人註冊商標圖樣之仿冒手錶五十五只後，意圖販賣上揭仿冒商標之手錶
    ，於八十九年五月八日上午九時起，在台中市○○路與太原路口之環保市場，陳
    列上揭仿冒手錶，意圖出售不特定之人。嗣於八十九年五月八日十一時二十分許
    ，始為警當場查獲，並扣得附表所示之各式仿冒手錶共五十五只。
二、案經附表所示商標專用權人委由乙○○訴由內政部警政署保安警察第二總隊第三
    大隊第二中隊報請臺灣臺中地方法院檢察署檢察官偵查起訴。
    理  由
一、訊據被告丙○○否認有上揭犯行，辯稱：伊並未販賣仿冒手錶，伊係前往市場取
    回前已訂購之電子琴，當時查獲地隔鄰之茶葉攤老闆吳舜能請伊喝茶，販賣手錶
    之老闆要去上廁所，叫伊幫他看一下，警察就來了，該賣手錶的人綽號叫「檳榔
    輝」，伊是八十八年底才認識的云云。惟查：本件之查緝過程，係八十九年五月
    八日上午約八時許，告訴人方面向內政部警政署保安警察第二總隊第三大隊第二
    中隊檢舉上述地點有人正在販賣仿冒手錶，嗣警方即派警員甲○○於當日九時許
    ，先前往查緝地點察看，警員甲○○並喬裝閒逛者行經被告所擺之攤位，查悉係
    被告在攤位後方為購買者解說手錶性能及價格，即回部隊報告偵查情形後，於同
    日十一日時二十分許，警員甲○○會同其他警員至現場查緝時，被告仍在現場攤
    位後方為不特定人解說手錶性能等情，業據證人甲○○於偵查、審理中證述明確
    ，並有職務報告書及查獲當時之現場相片四紙在卷可憑。而依證人甲○○證述情
    節以觀，被告於查獲日九時許至同十一時二十分許，皆在現場看管手錶，並為客
    人解說，是被告辯稱查獲時，老闆正去上廁所云云，已不足採；再者，被告為警
    查獲時，除扣案仿冒手錶外，另查獲與本案無關之手錶二十四只，該物品已由被
    告領回，有發還物品領回清單在卷可憑，而被告如非扣案手錶之所有人，其大可
    置之不理，無須領回，怎會再領回該批手錶？且被告於偵查中又自承，該二十四
    只手錶伊領回後，已經丟掉，如非伊所有，而真有老闆，其又怎會丟棄他人之二
    十四只手錶？由此可見，上揭仿冒手錶係被告所擺設陳列，自無疑義，被告所辯
    ，顯不足以採信。證人吳舜能於偵查中雖證稱：被告於當日十時多到伊攤位喝茶
    ，喝到十一時許，該手錶的老闆叫「檳榔輝」，被告不是老闆，他與老闆認識云
    云（見九十年二月八日偵訊筆錄），惟其供述情節，與警員甲○○證述被告於當
    日九時許起在該處攤位，至十一時二十分許查獲止，亦由被告看管攤位手錶，並
    為客人解說手錶性能等情，已有不符，且與其本身在警訊中之供述：伊沒聽說過
    ，亦不認識「檳榔輝」；伊不知道被告與販賣手錶之老闆是否認識云云，亦有不
    符，由此可見，證人吳舜能證述情節，應係事後迴護被告之詞，不足以採信。又
    附表所示之商標圖樣，分別經附表所示之公司向經濟部中央標準局申請商標註冊
    ，取得商標專用權，指定使用於鐘錶及其組件商品，尚在專用期間內等情，亦有
    經濟部中央標準局商標註冊證影本多紙附卷可稽。而扣案之仿冒手錶供五十五只
    ，質地粗糙，確係附表所示仿冒商品無訛，亦據證人乙○○於警訊中證述明確，
    並有鑑定證明書一紙在卷可憑。綜上，本件事證明確，被告犯行，堪予認定。
二、被告明知同一商品使用相同於他人註冊商標之圖樣而意圖販賣而陳列，核其所為
    ，係犯商標法第六十三條之明知為仿冒商品而意圖販賣而陳列罪。被告以一行為
    侵害前揭三種註冊商標圖樣，為同種想像競合犯，應依刑法第五十五條規定，從
    一重處斷。檢察官認被告係幫助綽號「檳榔輝」販賣附表所示仿冒手錶，認被告
    係犯商標法第六十三條之幫助犯，依上說明，尚有未洽，應予說明。爰審酌被告
    不思以正當方法賺取錢財，竟為牟一己私利，無視他人商標專用權，罔顧政府為
    智慧財產之保護在國際上所作之努力，意圖販賣而陳列仿冒商品，惟念其陳列販
    賣之數量非多暨其犯罪後否認犯行等一切情狀，量處如主文所示之刑。又被告行
    為後，刑法第四十一條業於九十年一月十日修正公布，同年月十二日生效，修正
    後刑法第四十一條第一項前段規定「犯最重本刑為五年以下有期徒刑以下之刑之
    罪，而受六個月以下有期徒刑或拘役之宣告，因身體、教育、職業、家庭之關係
    或其他正當事由，執行顯有困難者，得以一元以上三元以下折算一日，易科罰金
    。」，修正前刑法第四十一條規定「犯最重本刑為三年以下有期徒刑以下之刑之
    罪，而受六個月以下有期徒刑或拘役之宣告，因身體、教育、職業、家庭之關係
    ，執行顯有困難者，得以一元以上三元以下折算一日，易科罰金。」，比較新舊
    法結果，以新法較有利於行為人，本件自應適用裁判時之法律即修正後刑法第四
    十一條第一項前段之規定，就被告所宣告之刑併為諭知易科罰金之折算標準。另
    案扣如附表所示之仿冒手錶共五十五只，為被告意圖販賣而陳列之仿冒商品，依
    商標法第六十四條之規定，不問屬於犯人與否，均應予以沒收之。
據上論斷，應依刑事訴訟法第二百九十九條第一項前段、商標法第六十三條、第六十
四條，刑法第二條第一項前段、第十一條、第五十五條、第四十一條第一項前段，罰
金罰鍰提高標準條例第二條，判決如主文。
中      華      民      國         九十     年    四    月    二十三    日
                                     臺灣臺中地方法院刑事三庭
                                        法  官  黃  峻  隆
右正本證明與原本無異。
如不服本判決，應於送達後十日內向本院提出上訴狀(須附繕本)，上訴於台灣高等
法院台中分院。
                                        書記官
中      華      民      國         九十     年    四    月    二十三    日
附錄本案論罪科刑法條
商標法：
第六十三條：明知為前條商品而販賣、意圖販賣而陳列、輸出或輸入者，處一年以下
有期徒刑、拘役或科或併科新臺幣五萬元以下罰金。


司法院資訊處製作；財團法人民間司法改革基金會備份。
